【裁判字號】    96,上易,2162
【裁判日期】    970204
【裁判案由】    傷害
【裁判全文】
臺灣高等法院臺中分院刑事判決        96年度上易字第2162號
上  訴  人
即  被  告  丁○○
                      巷5號
選任辯護人  王忠沂律師
上列上訴人因傷害案件，不服臺灣苗栗地方法院中華民國96年9
月12日第一審判決（民國96年度易字第645號，起訴案號：臺灣
苗栗地方法院檢察署民國95年度偵字第5688號），提起上訴，本
院判決如下：
    主  文
原判決撤銷。
丁○○傷害人之身體，處拘役肆拾日，如易科罰金，以新台幣壹
仟元折算壹日，減為拘役貳拾日，如易科罰金，以新台幣壹仟元
折算壹日。
    事  實
一、丁○○與丙○○係姻親關係，丁○○因不滿丙○○處理其姊
    姊黃桂蘭之死亡保險金之方式，於民國95年9月22日晚上7時
    許，與其母戊○○（另經檢察官為不起訴處分）一同前往苗
    栗縣頭份鎮財團法人為恭紀念醫院（下稱為恭醫院）12樓25
    之 1號病房找丙○○理論，雙方發生爭執，丁○○竟基於傷
    害之犯意，以徒手毆打丙○○之左手臂，致丙○○受有左手
    臂抓痕瘀青之傷害。
二、案經丙○○訴由苗栗縣警察局頭份分局報告臺灣苗栗地方法
    院檢察署檢察官偵查起訴。
    理  由
壹、程序事項：
一、依據刑事訴訟法第159條之 5第1項之規定：「被告以外之人
    於審判外之陳述，雖不符前 4條之規定，而經當事人於審判
    程序同意作為證據，法院審酌該言詞陳述或書面陳述作成時
    之情況，認為適當者，亦得為證據」、同條第 2項之規定：
    「當事人、代理人或辯護人於法院調查證據時，知有第 159
    條第 1項不得為證據之情形，而未於言詞辯論終結前聲明異
    議者，視為有前項之同意」。而被告丁○○於本院審理時，
    在言詞辯論終結前，未對告訴人丙○○及證人乙○○、彭麗
    華、譚文芳及曾淑英於警詢時陳述之證據能力表示異議，僅
    對告訴人丙○○及證人乙○○前述指訴之證據證明力有意見
    。本院審酌告訴人丙○○及證人乙○○、彭麗華、譚文芳及
    曾淑英於警詢之陳述，參酌丙○○之診斷證明書所示（參偵
    卷第29頁），認無違法取供不適當之情形，審酌上述規定，
    本院自得將之作為證據。
二、次按被告以外之人於偵查中向檢察官所為之陳述，除顯有不
    可信之情況者外，得為證據，刑事訴訟法第159條之1第 2項
    定有明文。本件告訴人丙○○及證人彭麗華、乙○○於檢察
    官偵查中之供詞，業經具結，有結文在卷為憑（見偵卷第53
    至54、67頁），且偵查中檢察官向被告以外之人所取得之陳
    述，原則上均能遵守法律規定，不致違法取供，其可信性極
    高，並無顯有不可信之情況，依上開規定，告訴人丙○○及
    證人彭麗華、乙○○於檢察官偵查中之供詞，亦均得為證據
    。
三、末按被告以外之人於檢察事務官、司法警察官或司法警察調
    查中所為之陳述，與審判中不符時，其先前之陳述具有較可
    信之特別情況，且為證明犯罪事實存否所必要者，得為證據
    ，刑事訴訟法第159之2亦定有明文。查證人葉淑貞於警詢中
    之證詞，係甫案發後作證所為之證述，而依當時情境，係較
    無利害關係、人情之衡量，自能較接近事實，且渠於審理中
    亦結證稱，整件事情的記憶，是剛到警察局作筆錄時比較清
    楚等語（見原審卷96年8月29日審判筆錄第7頁），故渠於警
    詢中所證，較有可信性之特別情況，且為證明犯罪事實所必
    要。從而本院認證人葉淑貞於警詢中之證詞，亦有證據能力
    。
貳、實體事項：
一、本件被告丁○○否認有傷害之犯行，辯稱：「當時我與我母
    親拿著債權憑證找丙○○，我問他，錢什麼時候還，她說她
    沒欠我，說2仟、5仟都可以還，她說沒有欠，我說沒有欠，
    怎麼會有債權憑證，當時只有吵這件事，根本沒有拉扯，也
    沒有打她」等語。
二、惟查：
  (一)證人即告訴人丙○○於警詢時指訴稱：「（問：你是於何時
    ？何地？因何事？被何人打傷？請你詳述當時情形？）於95
    年9月22日晚上7時30分，我在苗栗縣頭份鎮東庄里為恭醫院
    12樓25之 1病床住院，丁○○及戊○○這時至病床前，找我
    談我媳婦黃桂蘭死亡保險金問題（丁○○及戊○○是我媳婦
    黃桂蘭的弟弟及母親），然後一言不合就發生爭執，戊○○
    就拉我左手，丁○○就趁機打我，造成我左手臂抓傷與瘀傷
    ，之後醫院保全人員就到現場，並叫丁○○及戊○○離開。
    」、「（問：跟丁○○及戊○○認識多久？有無仇恨或財務
    糾紛？）跟丁○○及戊○○認識有15年之久，沒有仇恨，只
    有我媳婦黃桂蘭死亡保險金問題財務糾紛。」等語（以上參
    偵卷第13至15頁）。渠於檢察官偵查時結證稱：「（問：是
    在何時、何地被被告兩人傷害？）在95年9月22日下午7點多
    ，在為恭醫院12樓25之 1號病床裡面，他們每天都來找我騷
    擾，因為她女兒保險金理賠的問題，他們認為他們沒有拿到
    應得的保險金。那天我們在爭吵這件事，我跟戊○○在拉扯
    ，丁○○拳揮過來，我左手去擋，造成我左手臂瘀傷。」、
    「（問：當時在場的人有誰？）我孫女及一位年輕人乙○○
    在場。」、「（問：當時彭麗華是否在場？）我被打時，彭
    麗華不在場。另一名護士葉淑貞也是在我被打後才進來處理
    的。」等語（以上參偵卷第50頁）。是由告訴人丙○○之指
    訴，可知丁○○因不滿渠處理其姊姊黃桂蘭之死亡保險金之
    方式，於民國95年9月22日晚上7時許，與其母戊○○一同前
    往為恭醫院12樓25之 1號病房找渠理論，雙方發生爭執，丁○○並以徒手毆打渠之左手臂，造成渠左手臂抓痕淤青等傷
    害。
  (二)證人乙○○於於警詢時證稱：「（問：你是於何時？何地看
    見湯秀貞被何人持何凶器打傷？請你詳述當時情形？）於95
    年9月22日晚上7時30分，我在苗栗縣頭份鎮東庄里為恭醫院
    12樓21病床當看護，因病人打完點滴了，所以至護理站找護
    士要求打點滴，就看到一名男子丁○○在跟護士說：等一下
    25之 1號病房發生事情，不用過去處理。之後，該名男子就
    到25之 1病房內，我因好奇就跟過去病房內廁所旁，這時就
    發現該名男子與另一名女子戊○○，跟住院女子丙○○在爭
    吵，之後就發生拉扯，然後該名男子丁○○就揮了一拳打住
    院女子的左手臂，之後一名護士就到病房門口，叫該 2名男
    女出去病房，之後見醫院保全到病房外叫丁○○及戊○○離
    開。」等語（以上參偵卷第35頁）。渠於檢察官偵查時結證
    稱：「（問：95年 9月22日你是否在為恭醫院12樓12之21病
    床當看護？）是。」、「（問：當天丁○○跟戊○○到12之
    25號病房找丙○○時，你有無看到？）我起先在護理站，我
    是要請護士幫我的病人換點滴，就看到丁○○跟護理站的護
    士小姐講話，說某某病房發生什麼事，不用理會，我就跟過
    去看熱鬧，我走進去25之 1病房內，在廁所旁邊，斜對角就
    可以看到丙○○的病床，我看到戊○○在跟丙○○吵架，丁○○有打丙○○一拳，戊○○就一直在旁邊罵，一直說，她
    女兒怎樣又怎樣，並沒有動手。」、「（問：你在警局說有
    發生拉扯，是誰跟誰拉扯？）是丁○○跑到病床去拉丙○○
    、、」、「（問：所以丁○○打丙○○一拳，就只有你們 4
    個在場？）隔壁好像還有其他病人在場」等語（以上參同偵
    卷第65頁）。是由證人乙○○之證詞，可知，渠係證稱，於
    上述時間，係在為恭醫院12樓之12病房當看護，渠至護理站
    要請護士小姐幫渠之病人換點滴，剛好看到丁○○跟護士小
    姐講：某某病房發生什麼事，不用理會等語。然後渠就跟過
    去看熱鬧，渠有走進12樓之25病房內廁所旁，看見丁○○有
    打丙○○一拳，戊○○一直在旁邊罵。當時加渠有 4人在場
    ，之後保全及護士才過來等情。
  (四)證人彭麗華於檢察官偵查時具結後證稱：「（問：是在為恭
    醫院12樓輪值當護士嗎？）是」、「（問：96年 9月22日25
    之 1號病房是否有發生事故？）當天戊○○還有丁○○，說
    他們待會要到1225病房談事情，可能會發生爭執，可能會很
    大聲，叫我們不要過去處理，我就跟葉淑貞說，請她一同過
    去。」、「（問：葉淑貞是何時過去？）是他們兩進入病房
    後約 5分鐘，葉淑貞聽到爭執聲才進去的，我是在葉淑貞的
    後面進去，我進去時，看到他們爭吵的聲音很大聲，鐘雲英
    站在床尾，丁○○在爭執中有把窗簾拉開的動作。」等語（
    以上參偵卷第50至51頁）；渠另於警詢時證稱：「95年 9月
    22日19時30分許，我在為恭醫院12樓護理站輪值護士，丁○○到護理站跟我及另一位護士葉淑貞說：等一下25之 1號病
    房，如果談事情音量太大不用過去處理。之後丁○○就到25
    之 1病房內，葉淑貞也跟過去進入病房內，我在護理站聽到
    爭吵聲過大，我就到25之 1號病房，這時丁○○及戊○○跟
    住院女子丙○○在爭吵，音量過大，但未發生肢體衝突後，
    之後另一名護士葉淑貞要做治療就先離開，請我在場處理、
    、」等語（以上參偵卷第43頁）。又證人葉淑貞於警詢時證
    稱：「95年 9月22日19時30分許，我在為恭醫院12樓護理站
    輪值護士，丁○○到護理站跟我及另一位護士彭麗華說：等
    一下25之 1號病房，如果談事情音量太大不用過去處理。之
    後丁○○就到病房內，我也跟過去進入病房內，這時就看到
    丁○○及戊○○跟住院女子丙○○在爭吵，音量過大，但未
    發生肢體衝突後，另一名護士彭麗華也進來病房，這時我要
    先去作治療，請我同事彭麗華在場處理、、」等語（以上參
    偵卷第38頁）。復證人即保全人員譚文芳於警詢時證稱：「
    95年9月22日19時至23日7時，我在為恭醫院輪值保全工作，
    於19時30分許，醫院通報12樓25之 1病房有緊急事件，請我
    們上去處理，我到25之 1病房外，見丁○○與戊○○跟一名
    護士彭麗華在談保險金賠償事件，住院女子丙○○在病房內
    ，也大聲叫罵，之後，護理長到現場安撫在場之一男一女、
    、」等語（是參偵卷第41頁）。而證人即護理長曾淑英於警
    詢時亦證稱：「95年9月22日16時至23日8時，我在為恭醫院
    輪值護理長工作，於19時30分許，醫院通報12樓25之 1病房
    有緊急事件，請我們上去處理，我到25之 1病房外，見丁○○與戊○○跟一名護士彭麗華談保險金賠償事情（保全人員
    也在場），到場後，我問在場之一男一女發生何事，並了解
    是財務問題，我就不介入、、」等語（上參偵卷第46頁）。
    是由證人彭麗華、葉淑貞、譚文芳、曾淑英之證詞，可知於
    上述日期，證人彭麗華及葉淑貞在為恭醫院12樓護理站，有
    聽到丁○○到護理站稱：待會要到1225病房談事情，可能會
    發生爭執，叫渠等不要過去處理等語。渠等復聽到丙○○與
    被告丁○○母子等 3人爭吵之聲音後，證人葉淑貞先進去25
    之 1號病房，之後證人彭麗華才進去，嗣因證人葉淑貞要做
    治療則先行離開，證人彭麗華及被告丁○○及其母戊○○到
    25之 1病房外協調時，證人譚文芳及曾淑芬方到場處理等情
    。
  (五)是由告訴人丙○○之指訴，及被告與其母戊○○在偵查中供
    稱，其等進入25之 1號病床，葉淑貞後來因聲音比較大才進
    入，並未從頭到尾在場（見偵查卷第六五頁），參酌證人乙○○、彭麗華、葉淑貞、譚文芳、曾淑英之證詞，再考諸告
    訴人丙○○之診斷證明書 1份所示（參偵卷第16、17、29頁
    ）。可知本件係被告丁○○與告訴人丙○○，迭因黃桂蘭死
    亡保險金分配有爭執。而於95年 9月22日19時許，在為恭醫
    院12樓25 之1號病房內起口角衝突，被告丁○○憤而揮一拳
    打丙○○，致丙○○受有左手臂抓痕瘀青等傷害，事後葉淑
    貞等人始到庭，應為案發之經過。
  (六)至證人葉淑貞於原審審理時，到庭為證，於具結後證稱：當
    晚被告丁○○係6點多到25之1號病房，渠係尾隨被告丁○○
    馬上進入25之1病房，之後就一直待在25之1病房內，約 1個
    多小時，都沒有離開過，等被告丁○○ 8點左右離開，渠才
    離開；渠去別的地方做治療時，被告丁○○他們已經離開。
    渠在場時有親耳、親眼聽到看到被告丁○○與丙○○爭吵，
    被告丁○○有稍微拉扯一下窗簾，被告丁○○沒有與丙○○
    發生身體上的接觸。丙○○手臂上傷痕不是打針的部位，所
    以打針不可能造成那樣的傷痕等語（參原審卷96年 8月29日
    審判筆錄第1至8頁）。但查：被告丁○○於檢察官偵查時陳
    稱：「（問：葉淑貞護士有你們進入25之 1號病房開始，從
    頭到尾在場嗎？）沒有。他後來才進來。」等語（上參偵卷
    第65頁）；復徵之證人彭麗華證稱，葉淑貞是在 5分鐘後聽
    到爭執聲，才進去25之 1號病房等語，已如前述；再參諸告
    訴人丙○○證稱：我被打時彭麗華不在場。另一名護士葉淑
    貞也是在我被打後才進來處理的等語，亦如前述。是證人葉
    淑貞於原審審理時證稱，渠尾隨被告丁○○進入25之 1病房
    乙節，顯與被告丁○○之陳述及證人彭麗華、丙○○之證詞
    不符。另參證人譚文芳、曾淑英皆證稱：渠等於當晚 7點30
    分到場時，只見護士彭麗華、被告丁○○及戊○○在25之 1
    病房門外等語，亦如前述，是案發當天，證人葉淑貞並未全
    程在上述病房，渠曾離開該病房無訛。是證人葉淑貞於警詢
    時證稱，渠因要先去做治療，請另一名同事彭麗華在場處理
    等語，應較渠於原審審理時證稱，渠全程在場，未曾離開乙
    節較為可採；證人葉淑貞亦證稱，警詢筆錄內容為渠當時所
    陳述，且整件事情的記憶，是渠到警察局做筆錄時較清楚，
    而丙○○手臂上傷痕不是打針造成的傷痕等語（參原審卷96
    年 8月29日審判筆錄第4、7頁）。由此足見，證人葉淑貞既
    未全程在上述病房，即僅得證明渠在場時，未見被告丁○○
    打丙○○一拳等情。渠於原審審理時之上開證詞，與事實不
    符，實為迴護被告丁○○之詞，委無足採，亦不能作為被告
    丁○○有利之認定。
  (七)綜上，被告丁○○之上述辯解，應為臨訟卸責之詞，不可採
    信。此外，復有告訴人丙○○診斷證明書 3份（參同上偵卷
    第16、17、29頁）在卷可佐，其傷害犯行，洵堪認定。至被
    告請求傳訊當時之住院病人陳秀珠及其看護，以證明被告未
    歐傷丙○○云云。查證人陳秀珠雙眼失明，此有為恭醫院之
    診斷證明書附卷可證，自無法看到有無毆傷情事，又被告亦
    不能舉出陳秀珠之看護之姓名、住址，因事證已極明確，本
    院認為毋庸再予調查，併予敘明。
三、核被告丁○○所為，係犯刑法第277條第1項之傷害罪。原審
    以被告罪證明確，予以論罪科刑，原無不合，惟查被告與被
    害人為姻親關係，被告僅徒手打了戊○○左手臂一下，戊○○僅左手臂抓痕瘀青，原判決量處以有期徒刑三月，稍嫌過
    重，被告上訴意旨否認犯罪，雖無理由，惟原判決既有上開
    可議之處，自屬不能維持，應由本院將判決撤銷改判，爰審
    酌被告因渠姐之死亡保險金乙事與告訴人丙○○發生爭執，
    竟於上述時、地，對正在為恭醫院住院之丙○○，為前述傷
    害行為，並考量其於犯罪後否認犯行，可見犯後態度不佳，
    且迄今尚未賠償告訴人之損失，並衡酌被告犯罪之動機、目
    的、手段、被害人所受傷害程度及被告犯罪後之態度等一切
    情狀，量處以拘役40日併諭知易科罰金之折算標準。末查，
    中華民國九十六年罪犯減刑條例於96年 6月15日通過，並自
    96年7月16日開始施行，而被告之犯罪行為係在96年4月24日
    以前所為，且無前述條例第3條規定不予減刑之情形，合於
    減刑之條件，應依同條例第2條第1項第3款規定，減其宣告
    刑2分之1後，並諭知易科罰金之折算標準，如主文第二項所
    示。
據上論斷，應依刑事訴訟法第369條第1項前段、第364條、第299
條第1項前段，刑法第277條第1項、第41條第1項前段，中華民國
96年罪犯減刑條例第2條第 1項第3款、第7條、第9條，判決如主
文。
本案經檢察官甲○○到庭執行職務。
中    華    民    國    97    年    2    月     4     日
            刑事第二庭  審判長法  官  李  璋  鵬
                              法  官  蕭  錦  鍾
                              法  官  胡  森  田
上列正本證明與原本無異。
不得上訴。
                              書記官  籃  營  昌
中    華    民    國    97    年    2    月     4     日


司法院資訊處製作；財團法人民間司法改革基金會備份。
